【裁判字號】    95,簡,587
【裁判日期】    951229
【裁判案由】    綜合所得稅
【裁判全文】
臺北高等行政法院簡易判決
                                     95年度簡字第00587號
                              .
原      告  甲○○
                          送達.
被      告  財政部臺灣省北區國稅局
代  表  人  凌忠嫄（局長）住同上
訴訟代理人  丙○○
上列當事人間因綜合所得稅事件，原告不服財政部中華民國95年
6月9日台財訴字第09500248250號訴願決定（案號：第00000000
號）、95年6 月8 日台財訴字第09500245790 號訴願決定（案號
：第00000000號）、95年6 月8 日台財訴字第09500248260 號訴
願決定（案號：第00000000號）及95年6 月9 日台財訴字第0950
0245 780號訴願決定（案號：第00000000號），提起行政訴訟，
本院判決如下：
    主  文
原告之訴駁回。
訴訟費用由原告負擔。
    事  實
一、事實概要：本件原告辦理民國（下同）89、90、91、92年度
    綜合所得稅結算申報，未列報租賃所得，被告所屬宜蘭縣分
    局初查以原告89至92年度將其所有宜蘭縣宜蘭市○○街32號
    房屋（下稱系爭房屋），供其胞妹林清蘭開設私立小樹之歌
    英語短期補習班，乃以當地一般租金標準設算上開年度之租
    賃所得各為新臺幣（下同）58,152元，分別核定89年度綜合
    所得總額2,271,498 元，補徵應納稅額7,559 元；90年度綜
    合所得總額2,496,985 元，補徵應納稅額12,212元；91年度
    綜合所得總額2,193,984 元，補徵應納稅額11,574元；92年
    度綜合所得總額2,144,252 元，補徵應納稅額12,212元。原
    告不服，分別申請復查，被告則以94年12月26日北區國稅法
    二字第0940034557號復查決定書（下稱原處分一）、94年12
    月26日北區國稅法二字第0940034558號復查決定書（下稱原
    處分二）、94年12月26日北區國稅法二字第0940034559號復
    查決定書（下稱原處分三）及94年12月26日北區國稅法二字
    第0940034560號復查決定書（下稱原處分四）駁回，原告猶
    有不服，提起訴願，遭決定駁回，遂提起本件行政訴訟。
二、兩造聲明：
（一）原告聲明：
  １、訴願決定及原處分一、二、三、四均撤銷。
  ２、訴訟費用由被告負擔。
（二）被告聲明：
  １、駁回原告之訴。
  ２、訴訟費用由原告負擔。
三、兩造之爭點：
（一）原告主張之理由：
  １、原告所有之系爭房屋，係因父母過世後繼承而來，原告之
      兄弟姐妹均有繼承權，惟為管理上方便，協議將房屋登記
      於原告名下，惟原告與兄弟姐妹間對該房屋之使用權同等
      相當，原告之兄弟姐妹目前均保留該房屋之使用權。而系
      爭房屋現由原告胞妹林清蘭免費使用，並至法院辦理公證
      ，原告並未收有租金，本件並無所得稅法第14條第1 項第
      5 類規定之適用。被告所屬宜蘭縣分局參照當地租金情況
      ，推定原告租賃收入，補徵租賃所得稅額，顯與原告實際
      之事實所得收入不符，違反有所得始有課稅之稅法精神。
  ２、關於補徵租賃所得之稅額，因原告既無該項租賃所得之實
      際收入，被告若強行課徵，原告就只能以他項收入繳納，
      而他項收入均為原告勞苦之所得，原已繳稅，如此重複納
      稅，殊無天理。
（二）被告主張之理由：
  １、按「個人之綜合所得總額，以其全年左列各類所得合併計
      算之：…第五類︰租賃所得及權利金所得︰凡以財產出租
      之租金所得，財產出典典價經運用之所得或專利權、商標
      權、著作權、秘密方法及各種特許權利，供他人使用而取
      得之權利金所得︰…四、將財產借與他人使用，除經查明
      確係無償且非供營業或執行業務者使用外，應參照當地一
      般租金情況，計算租賃收入，繳納所得稅。」「本法第14
      條第1 項第5 類第4 款所稱他人，指本人、配偶及直系親
      屬以外之個人或法人。」為行為時所得稅法第14條第1 項
      第5類 第4 款及同法施行細則第16條第2 項所明定。
  ２、原告89至92年度結算申報，未列報租賃所得，被告所屬宜
      蘭縣分局初查，以其所有系爭房屋，供其妹林清蘭開設私
      立小樹之歌英語短期補習班，乃以當地一般租金標準設算
      租賃所得58,152元，歸課其綜合所得稅，原核定參照當地
      一般租金情況核定租賃所得，依前揭規定，並無不合。
    理  由
一、本件被告代表人於訴訟進行中由許虞哲變更為凌忠嫄，茲據
    被告現任代表人依法具狀向本院聲明承受訴訟，核無不合，
    應予准許。
二、原告起訴主張：系爭房屋為繼承而來，原告之兄弟姐妹均有
    繼承權，為管理上方便，協議將系爭房屋登記於原告名下，
    惟各繼承人均保留系爭房屋之使用權利，目前雖由原告之大
    妹林清蘭使用，惟原告並未收有租金；被告所屬宜蘭縣分局
    參照當地租金情況，推定原告租賃收入，補徵租賃所得稅額
    ，顯與原告實際之事實所得收入不符，違反有所得始有課稅
    之稅法精神，亦有重複納稅之虞，據此，依行政訴訟法第4
    條第1 項規定提起本件訴訟，求為判決如訴之聲明所示云云
    。
三、被告則以：系爭房屋既屬原告所有，而供原告之妹開設補習
    班使用，則原原處分依所得稅法第14條第1 項第5 類第4 款
    及同法施行細則第16條第2 項規定，參照當地一般租金情況
    核定租賃所得並無不合等語，資為抗辯。
四、按「個人之綜合所得總額，以其全年左列各類所得合併計算
    之：第一類…第五類：租賃所得及權利金所得︰凡以財產出
    租之租金所得，財產出典典價經運用之所得或專利權、商標
    權、著作權、秘密方法及各種特許權利，供他人使用而取得
    之權利金所得：一  財產租賃所得及權利金所得之計算，以
    全年租賃收入或權利金收入，減除必要損耗及費用後之餘額
    為所得額。…四、將財產借與他人使用，除經查明確係無償
    且非供營業或執行業務者使用外，應參照當地一般租金情況
    ，計算租賃收入，繳納所得稅。…」、「本法第14條第1 項
    第5 類第1 款所稱必要損耗及費用，係指固定資產之折舊、
    遞耗資產之耗竭、無形資產之攤折、修理費、保險費及為使
    租出之財產能供出租取得收益所支付之合理必要費用。必要
    損耗及費用之減除，納稅義務人能提具確實證據者，從其申
    報數；其未能提具確實證據或證據不實者，稽徵機關得依財
    政部核定之減除標準調整之。」「本法第14條第1 項第5 類
    第4 款所稱他人，指本人、配偶及直系親屬以外之個人或法
    人。」分別為所得稅法第14條第1 項第5 類第1 款第4 款、
    同法施行細則第15條、第16條所明定。又89年度、90年度、
    91年、92年度財產租賃必要損耗及費用標準有關固定資產必
    要損耗及費用均減除43% ，為財政部90年1 月20日台財稅字
    第0900450705號、91年2 月6 日台財稅字第0910451040號、
    92年1 月29日臺財稅字第0920450350號函、93年1 月30日台
    財稅字第0930450 542 號函釋所明揭，而上開函釋為稅捐稽
    徵事務之主管機關，於法定職權範圍內，關於財產租賃所得
    計算中有關必要損耗及費用核計標準事項，所為細節性、技
    術性之統一釋示，因屬規範財產租賃所得及計算必要損耗及
    費用所必要，且未逾越所得稅法等相關法規之範圍，亦未加
    重人民稅賦，自有拘束解釋機關、其下級機關及所屬之效力
    ，於辦理相關案件時自可據以適用，合先說明。
五、次按所得稅法第14條第1 項第5 類第4 款規定，將財產借與
    他人使用，除經查明確係無償且非供營業或執行業務者使用
    外，應參照當地一般租金情況，計算租賃收入，繳納所得稅
    。揆其立法意旨，乃因房屋所有權人，將財產出租他人供營
    業或執行業務使用，藉名無償借用，以規避所得稅，屢見不
    鮮。況營利事業或執行業務者所支付之租金可列報為必要支
    出，為防杜巧取逃漏，爰明定此類房屋之無償借用予以排除
    適用。換言之，上開法條之規定，須符合「無償」且「非供
    營業或執行業務者使用」之要件，方得免依當地一般租金情
    況，計算租賃收入，仍係基於「有所得方有課徵所得稅」之
    法理而設。於稽徵機關查明納稅義務人並非無償將財產借與
    他人營業使用之情形下，規定其應納稅額之計算方式，以免
    政府稽查、人民舉證之不便（最高行政法院90年度判字第12
    32號判決意旨同此）。經查，本件系爭房屋為原告所有，原
    告自85年7 月11日起將上開房屋借予其妹林清蘭，用供開設
    私立小樹之歌英語短期補習班營業使用。89、90、91、92年
    度綜合得稅結算申報，未列報租賃所得等情，為兩造所不爭
    執，且有系爭房屋建物登記第二類謄本附卷第62頁、房屋借
    用合約書、協議書、公證書、補習班、安親班業務狀況查紀
    錄表、租賃所得核定表（設算表）、綜合所得稅核定稅額繳
    款書、綜合所得稅核定通知書、綜合所得稅結算申報書等件
    附原處分卷可稽，堪信為真實。又系爭房屋於各該年度每坪
    每月租金為350 元，供營業使用面積為80.3平方公尺一節，
    則有宜蘭縣當地一般租金標準表、各項稅資料查會辦單附卷
    足憑，承此，原告將其所有之系爭房屋借與其妹供經營英語
    短期補習班營業使用，依所得稅法第14條第1 項第5 類4 款
    之規定，即應參照當地一般租金情況，計算租賃收入，繳納
    所得稅。從而，原處分一、二、三、四參照當地一般租金情
    況，計算租賃收入，分別核定各該年度每年租賃所得為 58,
    152 元〔計算式：350 （每坪每月租金）×80.3（本件實際
    供作營業使用面積/ 平方公尺）×0.3025（平方公尺/ 坪之
    換算比例）×12（月數）×（1 －47% 〈固定資產必要損耗
    及費用比例〉＝58, 152 〕，進而，將上該漏報之租賃所得
    歸課分別核定原告之89年度綜合所得總額2,271,498 元，補
    徵應納稅額7,559 元；90年度綜合所得總額2,496,985 元，
    補徵應納稅額12,212元；91年度綜合所得總額2,193,984 元
    ，補徵應納稅額11,574元；92年度綜合所得總額2,144, 252
    元，補徵應納稅額12,212元，於法即無不合。原告訴稱伊未
    收有租金，原處分補徵租賃所得稅額，違反有所得始有課稅
    之稅法精神，亦有重複納稅之虞云云，核無可採。
六、綜上所述，本件原處分一、二、三、四認事用法並無違誤，
    訴願決定遞予維持，亦無不合，原告徒執前詞，訴請撤銷訴
    願決定及原處分，為無理由，應予駁回。
七、本件因事證已臻明確，兩造其餘攻擊、防禦方法，經核與判
    決之結果不生影響，無庸逐一論述，併予敘明。
八、據上論結，本件原告之訴為無理由，爰依行政訴訟法第98條
    第3 項前段之規定，判決如主文。
中    華    民    國    95    年    12    月    29    日
                                 第一庭法官  周玫芳
上為正本係照原本作成。
本件以訴訟事件所涉及之法律見解具有原則性者為限，始得於本
判決送達後20日內向本院提出上訴狀並表明上訴理由，如已於本
判決宣示後送達前提起上訴者，應於判決送達後20日內補具上訴
理由（均按他造人數附繕本），且經最高行政法院許可後方得上
訴。
中    華    民    國    95    年    12    月   29     日
                                     書記官  何閣梅


司法院資訊處製作；財團法人民間司法改革基金會備份。
